臺灣嘉義地方法院民事裁定
110年度輔宣字第19號
聲  請  人  林啓祥  

代  理  人  嚴天琮律師
相  對  人  林衛    

上列當事人間聲請輔助宣告事件，本院裁定如下：
    主    文
一、宣告林衛（男，民國○○○年○月○○日生，身分證統一編號：Z○
    ○○○○○○○○號）為受輔助宣告之人。
二、選定林啓祥（男，民國○○○年○○月○○日生，身分證統一編號
    ：Z○○○○○○○○○號）為受輔助宣告之人林衛之輔助人。
三、聲請程序費用由受輔助宣告之人林衛負擔。
    理    由
一、聲請意旨：聲請人為相對人父親，相對人因智能障礙，其智
    能較一般人為低，於民國93年7 月8 日領有中華民國身心障
    礙證明，其為意思表示或受意思表示，或辨識其意思表示效
    果之能力已顯有不足，有前述身心障礙證明影本為證。為此
　　，依民法第15條之1 、第1113條之1 及家事事件法第177 條
    規定，聲請宣告相對人為受輔助宣告之人，並選定聲請人為
    輔助人等語。
二、對於因精神障礙或其他心智缺陷，致其為意思表示或受意思 表示，或辨識其意思表示效果之能力，顯有不足者，法院得因本人、配偶、四親等內之親屬、最近一年有同居事實之其 他親屬、檢察官、主管機關或社會福利機構之聲請，為輔助 之宣告，民法第15條之1 第1 項定有明文。經本院調查，聲 請人主張之前揭事實，已據提出戶口名簿、前述身心障礙證明等件影本為證。又本院審驗相對人之精神及心智狀況，相對人現在嘉義地區診療，未服用藥物，在鑑定人前詢問相對人，相對人對詢問回答：「（姓名、年籍、現在何處？）如戶籍地，75年7 月11日，Z000000000號。」、「（父母何時結婚？就讀科系等？）林啓祥，媽名字（轉頭問林啓祥），不知何時結婚，我與父母同住，念特教班、種菜，不知道科系，我有種高麗菜，畢業後無工作，在家掃、拖地，沒幫父母工作，不知父母工作，我自己會買東西，錢是掃地媽媽給新臺幣（下同）100 元。」、「（今天誰帶你來這裡？來這裡做甚麼？）搖頭。」、「（100 元買23元，店家要找多少錢？若1,000 元，買菸125 元，要找多少？）菸1 包125 元，找950 元。」、「（100 元買13元，找多少？）不知道。」、「（你平常事務誰幫忙處理？）父親，可以他處理。」、「（有無帳戶，會去領錢嗎？）不知，不會，是母親領取。」、「（現在有無工作？）本在朋友工廠打工打雜，因疫情關係休2、3個月，休息久了就不想做了。」等語，並斟酌戴德森醫療財團法人嘉義基督教醫院精神科主治醫師趙星豪所為之精神鑑定報告，認林員（即相對人）自幼生長發育遲緩，並經鑑定領有智能不足之身心障礙手冊，平日生活在他人監督下可自行料理，並有簡易工作能力，但目前待業在家，在鑑定時相對人意識清醒，對叫喚及問話均能理解及應對，但語言表達較簡短，認知功能有缺損，根據心理衡鑑結果，相對人簡易智能測試結果僅16分，臨床上已達輕度至中度智能不足之程度，其語言理解及表達能力不佳，對抽象概念之理解與判斷能力有缺損，對複雜社會事務需在他人監督下進行，故相對人因其心智缺陷，雖能為意思表示及受意思表示，但辨識意思表示效果之能力，已顯有不足等語，有本院110 年9 月8 日勘驗筆錄、前述醫院精神鑑定報告書在卷可參（見本院卷第39至45、57頁）。聲請人聲請對相對人為輔助之宣告，與前述法律規定相符，為有理由，應予准許。
三、又受輔助宣告之人，應置輔助人；法院為輔助之宣告時，應
     依職權就配偶、四親等內之親屬、最近一年有同居事實之
    其 他親屬、主管機關、社會福利機構或其他適當之人選定
    一人 或數人為輔助人；法院選定輔助人時，應依受輔助宣
    告之人 之最佳利益，優先考量受輔助宣告之人之意見，審
    酌一切情 狀，民法第1113條之1 第1 項、第2 項準用同法
    第1111條第 1 項、第1111條之1 前段各定有明文。經本院
    調查，相對人即受輔助宣告之人未婚、無子女，相對人現與
    其母親、聲請人同住及受照顧等情形，有前述勘驗筆錄、親
    屬系統表、戶籍謄本影本在卷可參（見本院卷第31至35、39
    至45頁）。本院審酌聲請人為受輔助宣告之人父親，與受輔
    助宣告之人同住及關係密切，平日協助處理受輔助宣告之人
    事務及生活照顧，且相對人在鑑定時表明同意由聲請人處理
    其事務等情（
　　見本院卷第42頁），認由聲請人任輔助人，能符合受輔助宣
    告之人之最佳利益。因此，選定聲請人為輔助人，而相對人
    為附錄所示行為時，應經輔助人之同意，以保護受輔助宣告
    之人。
四、依家事事件法第177 條第2 項、第164 條第2 項，裁定如主
     文。
中　　華　　民　　國　　110 　年　　9 　　月　　30    日
                   家事法庭     法  官　李文輝    
以上正本係照原本作成。
如對本裁定抗告，須於裁定送達後10日內向本院提出抗告狀。
中　　華　　民　　國　　110 　年　　9 　　月　　30  　日
                                書記官　張紜飴         
附錄：
民法第15條之2 ：
受輔助宣告之人為下列行為時，應經輔助人同意。但純獲法律上
利益，或依其年齡及身分、日常生活所必需者，不在此限：
  一、為獨資、合夥營業或為法人之負責人。
  二、為消費借貸、消費寄託、保證、贈與或信託。
  三、為訴訟行為。
  四、為和解、調解、調處或簽訂仲裁契約。
  五、為不動產、船舶、航空器、汽車或其他重要財產之處分、
      設定負擔、買賣、租賃或借貸。
  六、為遺產分割、遺贈、拋棄繼承權或其他相關權利。
  七、法院依前條聲請權人或輔助人之聲請，所指定之其他行為
      。
第78條至第83條規定，於未依前項規定得輔助人同意之情形，準
用之。
第85條規定，於輔助人同意受輔助宣告之人為第1 項第1 款行為
時，準用之。
第1 項所列應經同意之行為，無損害受輔助宣告之人利益之虞，
而輔助人仍不為同意時，受輔助宣告之人得逕行聲請法院許可後
為之。